臺灣臺中地方法院刑事判決　　　　　　　　　　　　九十一年度易字第二六一八號
　　公　訴　人　臺灣臺中地方法院檢察署檢察官
　　被　　　告　乙○○
右列被告因侵占案件，經檢察官提起公訴（九十一年度調偵字第二Ｏ八號），本院判
決如左：
    主  文
乙○○無罪。
    理  由
一、公訴意旨略以：被告乙○○於民國八十九年七月二十六日，與告訴人金威盛輪業
    有限公司（址設臺中市西屯區○○○街四號，起訴書誤載為金威勝輪業有限公司
    ），訂立租送車契約書，以每日租金新臺幣（下同）一百九十八元，租車期間自
    八十九年七月二十六日至九十年四月十一日止，租金分九期繳納，每期繳納五千
    四百十元，租用車號ＺＴＡ－４０９號山葉廠牌之輕型機車（起訴書誤載車號為
    ＥＴＡ－４０９號），於租賃契約到期後，告訴人再將機車過戶給被告。詎被告
    取得前開機車後，僅繳納第一期款，於八十九年九月十一日第二期款屆至時，意
    圖為自己不法之所有，不予繳納，並以變易持有為所有之意思將前開輕型機車予
    以侵占入己，供己代步使用，迄今仍未歸還，因認被告涉犯刑法第三百三十五條
    第一項之普通侵占罪嫌。
二、公訴意旨認被告乙○○涉犯刑法第三百三十五條第一項之普通侵占罪嫌，係以被
    告對於向告訴人金威盛輪業有限公司租用車號ＺＴＡ－４０９號山葉廠牌之輕型
    機車，且未依約繳納分期款乙情坦承不諱，核與告訴代理人甲○○指述情節相符
    ，並有租送車契約書、切結書、本票及存證信函各一紙附卷可稽。且被告自八十
    九年九月十一日起欠款迄今已近二年，其於無力繳納租金時，理應將前開輕型機
    車歸還告訴人，然其不循此途徑，猶將機車繼續占用代步，且搬離當時現住地臺
    中市○○區○○路一七五巷五號三樓，並對於告訴人於八十九年十一月二十七日
    寄發催繳款項之存證信函置之不理，顯有不法所有之意圖甚明為其論據。訊據被
    告堅詞否認普通侵占犯行，辯稱其係因工作不順利，沒有能力可以繳納租金等語
    。
三、按犯罪事實應依證據認定之，無證據不得推定其犯罪事實；不能證明被告犯罪者
    ，應諭知無罪之判決。刑事訴訟法第一百五十四條、第三百零一條第一項定有明
    文。次按表意人與相對人通謀而為虛偽意思表示者，其意思表示無效。但不得以
    其無效對抗善意第三人。虛偽意思表示，隱藏他項法律行為者，適用關於該項法
    律行為之規定，民法第八十七條亦定有明文。經查，被告乙○○固與告訴人金威
    盛輪業有限公司簽訂租送車契約書，名義上由被告向告訴人承租車號ＺＴＡ－４
    ０９號山葉廠牌之輕型機車，並約定租車期間自八十九年七月二十六日至九十年
    四月十一日，租金每日一百八十元，有租送車契約書附卷可稽。然告訴代理人甲
    ○○於警詢時陳稱：「被告於八十九年七月二十六日與告訴人訂定租送機車契約
    ，以融資方式性質分期付款，購得ＺＴＡ－４０９號山葉牌５０ＣＣ機車一部，
    言明分九期繳款，每期新臺幣五千四百十元。」等語，有其警詢筆錄附卷可稽，
    核與告訴人提出由被告簽具之切結書載明：「本人向金威盛輪業有限公司購買牌
    照號碼ＺＴＡ－４０９號，山葉牌輕型機車一部，因分期付款未繳清，暫將前開
    機車信託登記金威盛車輪業有限公司名下，若有交通違規、肇事等罰鍰或民、刑
    事爭訟概由本人負責，與金威盛輪業有限公司無涉。」等語相符。足見被告實際
    係向告訴人以分期付款之方式，購買車號ＺＴＡ－４０９號輕型機車，渠等間之
    機車租送車契約實為通謀之虛偽意思表示，雙方背後既隱藏買賣契約之法律關係
    ，揆諸民法第八十七條規定，自應適用買賣契約之規定。又買賣係指買賣雙方約
    定由賣方移轉財產權於買方，買方支付價金之契約，若買賣標的物為動產，依民
    法第七百六十一條第一項之規定，其動產物權之讓與，以交付為生效要件。有關
    車輛之管制檢驗及變更登記，固須經公路監理機關之登記，並以發給行車執照記
    載之車主為準。然車輛為動產，其所有權之讓與，依民法第七百六十一條第一項
    規定，仍因交付而生效。告訴人既與被告訂定機車買賣契約，並已將該輕型機車
    交付被告占有，且並無依動產擔保交易法第二十六條規定，訂定附條件買賣契約
    ，約定被告支付全部價金後，始由被告取得機車所有權。則被告因告訴人交付前
    開輕型機車後，業已得該輕型機車之所有權，不因該輕型機車仍登記在告訴人名
    下而有所不同。被告既已取得前開輕型機車之所有權，即無持有告訴人機車之事
    實，自無持有人變易其原來之持有意思為不法所有之意思，而侵占告訴人之物的
    事實。被告未依約繳納機車分期款固屬可議，然僅屬其與告訴人間之民事糾葛，
    應循民事訴訟程序解決，始為正途。本案既查無其他積極證據足資證明被告有何
    公訴人所指之普通侵占行為，核屬不能證明被告犯罪，自應諭知被告無罪之判決
    。
據上論斷，應依刑事訴訟法第三百零一條第一項，判決如主文。
中      華      民      國    九十一    年     十一     月    二十七    日
                              臺灣臺中地方法院刑事第三庭
                                      法  官  陳  得  利
右正本證明與原本無異。
如不服本判決，應於送達後十日內向本院提出上訴狀（須附繕本），上訴於臺灣高等
法院臺中分院。
                                      書記官
中      華      民      國    九十一    年     十二     月      二      日
